【裁判字號】    98,訴,2997
【裁判日期】    980930
【裁判案由】    偽造文書等
【裁判全文】
臺灣板橋地方法院刑事判決              98年度訴字第2997號
公  訴  人  臺灣板橋地方法院檢察署檢察官
被      告  甲○○
                    (另案於臺灣新店戒治所執行強制戒治中)
上列被告因偽造文書等案件，經檢察官提起公訴（98年度偵字第
21058 號），本院依簡式審判程序判決如下：
    主  文
甲○○意圖為自己不法之所有，而侵占離本人所持有之物，處罰
金新臺幣壹萬元，如易服勞役，以新臺幣壹仟元折算壹日。又意
圖為自己不法之所有，以不正方法由收費設備取得他人之物，累
犯，處有期徒刑參月。又行使偽造私文書，足以生損害於他人，
累犯，處有期徒刑柒月；未扣案之簽帳單貳紙（影本見臺灣板橋
地方法院檢察署98年度偵字第3680號卷第20、21頁）上偽造之「
乙○○」署押貳枚均沒收。上揭判處有期徒刑部分，應執行有期
徒刑捌月；未扣案之簽帳單貳紙（影本見臺灣板橋地方法院檢察
署98年度偵字第3680號卷第20、21頁）上偽造之「乙○○」署押
貳枚均沒收。
    事  實
一、甲○○前因詐欺案件，經本院以96年度簡字第8170號判處有
    期徒刑4 月確定，已於民國97年4 月7 日易科罰金執行完畢
    。詎猶不知悔改，於97年9 月16日凌晨某時（起訴書誤載為
    97年9 月16日後之不詳時間），在臺北市○○路邊，拾獲乙
    ○○於稍前在臺北市○○路○ 段172 巷1 號前，遭不詳之人
    侵入其停放在該處之自用小客車內所竊取，而離乙○○所持
    有之國泰世華商業銀行卡號0000000000000000號信用卡1 張
    ，竟意圖為自己不法之所有，將之侵占入已。
二、嗣甲○○基於意圖為自己不法所有之犯意，持上開拾得之信
    用卡1 張，假冒其係乙○○本人，於97年9 月16日5 時42分
    許，至臺北縣板橋市○○路90號「中油加油站」，將上開信
    用卡插入自動加油機並操作之，以此不正方法，由該自動加
    油機取得價值新臺幣（下同）125 元之汽油。
三、甲○○另基於行使偽造私文書、意圖為自己不法所有之犯意
    ，持上開拾得之信用卡1 張，假冒其係乙○○本人，接續於
    ：(一)97年9 月16日7 時許，至臺北縣板橋市○○路95號「頂
    好新海店」，擬持上開信用卡刷卡購買價值2,673 元之商品
    ，於將該等商品取至結帳櫃檯，並將上開信用卡交由櫃員刷
    卡結帳之際，因不詳原因未能成功刷卡，始將該等商品退回
    而未遂；(二)同日8 時13分許，至臺北縣新莊市○○路○ 段20
    之2 號「555 皮鞋量販店」，在簽帳單存根聯1 紙之顧客簽
    名欄上偽簽「乙○○」簽名1 枚，據以偽造內容為乙○○向
    該特約商店購買物品，且承諾願向發卡銀行如數付款之私文
    書，再連同上開信用卡一併持交該店不知情店員核對而行使
    之，足以生損害於乙○○、該特約商店及發卡銀行確認持卡
    人身分之正確性，且藉此詐術，致使店員陷於錯誤，而允以
    刷卡消費，因而交付價值2,300 元之鞋子1 雙；(三)同日8 時
    28分許，至臺北縣新莊市○○路○ 段83號「全國加油站新莊
    站」，在簽帳單存根聯1 紙之顧客簽名欄上偽簽「乙○○」
    簽名1 枚，據以偽造內容為乙○○向該特約加油站購買物品
    ，且承諾願向發卡銀行如數付款之私文書，再連同上開信用
    卡一併持交該加油站不知情職員核對而行使之，足以生損害
    於乙○○、該特約加油站及發卡銀行確認持卡人身分之正確
    性，且藉此詐術，致使該加油站職員陷於錯誤，而允以刷卡
    消費，因而交付價值1,070 元之汽油。嗣因乙○○報警處理
    ，經警循線追查，始悉上情。
四、案經臺灣板橋地方法院檢察署檢察官自動檢舉偵查起訴。本
    院於準備程序進行中，被告就被訴事實為有罪之陳述，經告
    知被告簡式審判程序之旨，並聽取當事人之意見後，本院合
    議庭裁定由受命法官獨任進行簡式審判程序。
    理  由
一、上揭事實，均據被告甲○○於本院審理時自白不諱，核與告
    訴人乙○○、國泰世華商業銀行之代理人林殿盛於警詢時之
    指訴情節相符，並有國泰世業商業銀行持卡人爭議交易聲明
    書、刷卡明細表、台北富邦銀行信用卡收單系統收單業務問
    題交易處理流程表及所附簽帳單、財團法人聯合信用卡處理
    中心EDC 帳單調閱明細表及所附簽帳單、中國信託商業銀行
    信用卡交易明細及所附統一發票等影本各1 紙、加油站監視
    錄影翻拍照片多幀附卷可稽，足認被告之任意性自白與事實
    相合。從而，本案事證已臻明確，被告犯行堪予認定。
二、核被告所為，係犯刑法第337 條之侵占離本人所持有之物罪
    （起訴書誤載為侵占遺失物罪，應予更正）、同法第339 條
    之1 第1 項以不正方法由收費設備取得財物罪（起訴書犯罪
    事實欄之附表已有敘明，惟所犯法條欄漏引，應予補列）、
    同法第216 條、第210 條之行使偽造私文書罪、同法第339
    條第1 項之詐欺取財罪。其偽造署押之行為，為偽造私文書
    之部分行為；而偽造私文書之低度行為，復為行使之高度行
    為所吸收，均不另論罪。被告於密切接近之時、地，持同一
    張信用卡，先後至上揭事實欄第三項(一)至(三)所示處所消費使
    用，均觸犯相同詐欺取財罪名，每次舉動之獨立性均極為薄
    弱，依一般社會觀念難以強行分離，各舉動不過為犯罪行為
    之一部分，顯係基於單一犯意接續所為，為接續犯，應僅論
    以一個詐欺取財既遂行為。又被告行使其冒用乙○○名義所
    偽造之私文書，同時致使他人陷於錯誤而交付財物，而以一
    行為同時觸犯行使偽造私文書、詐欺取財二罪，為想像競合
    犯，應依刑法第55條規定，從一重以行使偽造私文書罪處斷
    。起訴書雖漏論上揭事實欄第三項(一)所示部分，惟與本案起
    訴部分既有接續犯及裁判上一罪關係，為起訴效力所及，本
    院應併予審究。所犯侵占離本人所持有之物罪、以不正方法
    由收費設備取得財物罪、行使偽造私文書罪，犯意各別，行
    為互殊，應予分論併罰。又被告前因詐欺案件，經本院以96
    年度簡字第8170號判處有期徒刑4 月確定，已於97年4 月7
    日易科罰金執行完畢等情，有臺灣高等法院被告前案紀錄表
    可憑，其於有期徒刑執行完畢後5 年以內，故意再犯本件有
    期徒刑以上之以不正方法由收費設備取得財物罪、行使偽造
    私文書罪，該等部分構成累犯，應依刑法第47條第1 項規定
    加重其刑。爰審酌被告正值青盛之年，不思努力向上，以正
    當方法得財，擅自侵占其所拾獲之他人信用卡，嗣變本加厲
    ，竟持該信用卡消費使用，殊屬非是，惟於本院審理時坦承
    犯行，態度良好，兼衡其素行狀況、犯罪之動機、目的、手
    段、不法利益數額、對於告訴人所生損害程度等一切情狀，
    分別量處如主文所示之刑，並就有期徒刑部分定其應執行之
    刑、就罰金刑部分諭知如易服勞役之折算標準，以資懲儆。
    本案被告假冒他人名義刷卡消費之簽帳單2 紙（影本見臺灣
    板橋地方法院檢察署98年度偵字第3680號卷第20、21頁）上
    偽造之「乙○○」簽名2 枚，為被告所偽造之署押，雖未扣
    案，惟不問屬於犯人與否，均應依刑法第219 條規定諭知沒
    收。
據上論斷，應依刑事訴訟法第273 條之1 第1 項、第299 條第1
項前段，刑法第337 條、第339 條之1 第1 項、第216 條、第21
0 條、第339 條第1 項、第55條、第219 條、第47條第1 項、第
51條第5 款、第42條第3 項，刑法施行法第1 條之1 ，判決如主
文。
中    華    民    國    98    年    9     月    30    日
                  刑事第八庭    法  官  朱嘉川
以上正本證明與原本無異。
如不服本判決應於收受送達後10日內向本院提出上訴書狀，並應
敘述具體理由；其未敘述上訴理由者，應於上訴期間屆滿後20日
內向本院補提理由書（均須按他造當事人之人數附繕本）「切勿
逕送上級法院」。
                                書記官  陳聖儒
中    華    民    國    98    年    9     月    30    日
附錄本案論罪科刑法條全文：
中華民國刑法第337條
意圖為自己或第三人不法之所有，而侵占遺失物、漂流物或其他
離本人所持有之物者，處5 百元以下罰金。
中華民國刑法第210條
偽造、變造私文書，足以生損害於公眾或他人者，處5 年以下有
期徒刑。
中華民國刑法第216條
行使第條至第條之文書者，依偽造、變造文書或登載不實事項或
使登載不實事項之規定處斷。
中華民國刑法第339條
意圖為自己或第三人不法之所有，以詐術使人將本人或第三人之
物交付者，處5 年以下有期徒刑、拘役或科或併科1 千元以下罰
金。
以前項方法得財產上不法之利益或使第三人得之者，亦同。
前二項之未遂犯罰之。
中華民國刑法第339條之1
意圖為自己或第三人不法之所有，以不正方法由收費設備取得他
人之物者，處1 年以下有期徒刑、拘役或3 千元以下罰金。
以前項方法得財產上不法之利益或使第三人得之者，亦同。


司法院資訊處製作；財團法人民間司法改革基金會備份。
